【裁判字號】    98,訴,2476
【裁判日期】    981214
【裁判案由】    殺人未遂
【裁判全文】
臺灣臺中地方法院刑事判決              98年度訴字第2476號
公  訴  人  臺灣臺中地方法院檢察署檢察官
被      告  甲○○
指定辯護人  本院公設辯護人丁○○
上列被告因殺人未遂案件，經檢察官提起公訴（98年度偵字第
16023號），本院判決如下：
    主    文
本件公訴不受理。
    理    由
一、公訴意旨略以：被告甲○○（綽號小安）因友人即證人林文
    偉、劉宥熏前於民國97年3月9日某時，與證人乙○○、朱傳
    興、曾國威、王年國、綽號發仔等人，在臺中市○區○○路
    236之2號，證人林文偉所經營之翔峰機車行賭博財物，而懷
    疑證人乙○○等人詐賭，要求被告出面與證人乙○○等談判
    ，被告即要求證人劉宥熏轉告證人乙○○於97年4月21日下
    午4時（起訴書誤載為3月，業經到庭實行公訴之檢察官於本
    院98年11月5日審理時當庭更正為4月），至顏清標服務處商
    談，不料證人乙○○、朱傳興於同年月20日23時許及翌日凌
    晨1時許分許，先後以電話通知證人林文偉、丙○○及被告
    等人至臺中市○區○○路405號，即證人朱傳興所經營之興
    大租車行，談判解決，因商談過程中，證人乙○○出言挑釁
    ，引起被告之憤怨，被告（涉嫌違反槍砲彈藥刀械管制條例
    部分，甫經臺灣高等法院臺中分院以98年度上訴字第1263號
    判決在案，於後敘述）、證人戊○○（綽號龜頭，係被告所
    經營東宜租車行之員工，所涉殺人未遂及違反槍砲彈藥刀械
    管制條例部分，甫經臺灣高等法院臺中分院以98年度上訴字
    第1263號判決在案）於同年月21日0時許，共同前往位於臺
    中市○○區○○路某處，由被告向其老大即綽號華哥（白肉
    華）之成年男子，借得具殺傷力之德國HK廠USP型口徑9MM制
    式半自動手槍1支（槍枝管制編號0000000000；含彈匣1個）
    及口徑9mm制式子彈12顆，由華哥交由證人戊○○，證人戊○○將之裝入LV包包內，隨身攜帶，並搭載被告駕駛之自用
    小客車，前往位於臺中市南區○○○○路221號「未來之翼
    社區」大樓外，搭載不知情之證人丙○○（另經臺灣臺中地
    方法院檢察署檢察官為不起訴處分，嗣經臺灣高等法院臺中
    分院檢察署駁回再議確定在案），驅車共同前往興大租車行
    ，途中被告與證人戊○○共同基於殺人之犯意，商議若與對
    方有肢體衝突，證人戊○○需開槍射擊，彼等3人抵達興大
    租車行時，由證人戊○○留在車上伺機行事，被告、證人丙○○則下車進入車行內與證人乙○○談判，因證人乙○○出
    言質問被告：「這件事你要處理？」，經被告回稱：「是呀
    ！」，引起證人乙○○之憤怒，證人乙○○當場揮拳毆打被
    告，並將之壓在地上毆打（傷害部分未據告訴），證人林文
    偉、朱傳興趨前將渠等拉開，被告因而乘機脫困逃出店外，
    證人乙○○尾隨追打，於此同時，乘坐車內之證人戊○○見
    被告不敵，即持上開槍彈下車，朝證人乙○○之身體射擊3
    槍，其中1槍擊中證人乙○○之右腹部，使其受有右腹槍傷
    之傷害，經在場之證人曾國威報警並將其送醫急救後，證人
    乙○○始倖免於難，幸未發生死亡結果，因認被告共同涉犯
    刑法第271條第2項、第1項之殺人未遂罪嫌等語。
二、按同一案件繫屬於有管轄權之數法院者，由繫屬在先之法院
    審判之；依第8條之規定不得為審判者，應諭知不受理之判
    決，刑事訴訟法第8條、第303條第7款分別定有明文。蓋同
    一案件，乃指前後案件之被告及犯罪事實俱相同者而言，既
    經合法提起公訴或自訴發生訴訟繫屬，即成為法院審判之對
    象，而須依刑事訴訟程序，以裁判確定其具體刑罰權之有無
    及範圍，自不容在同一法院重複起訴，為免一案兩判，對於
    後之起訴，應以形式裁判終結之，此為刑事訴訟法上「一事
    不再理原則」；易言之，意即對於同一被告之一個犯罪事實
    ，無論是實質上一罪或裁判上一罪，祇有一個刑罰權，不容
    重複裁判，檢察官就同一事實無論其為先後兩次起訴或在一
    個起訴書內重複追訴，法院均應依刑事訴訟法第303條第2款
    就重行起訴之同一事實部分諭知不受理之判決，以免法院對
    僅有同一刑罰權之案件，先後為重複之裁判，或更使被告遭
    受二重處罰之危險。再者，依刑事訴訟第267條規定，檢察
    官就犯罪事實一部起訴者，其效力及於全部，係指已起訴之
    部分及未起訴之部分，均構成犯罪，並具有連續犯、牽連犯
    或想像競合犯等裁判上一罪關係，或屬常業犯、接續犯、吸
    收犯、結合犯、加重結果犯等實質上一罪，其一部犯罪事實
    經起訴者，本於審判不可分原則，受訴法院應就構成同一案
    件之全部犯罪事實予以審判而言（最高法院93年度臺上字第
    6182號、98年臺上字第1266號判決參照）。
三、經查：被告甲○○前被訴與證人戊○○，共同基於持有具有
    殺傷力制式半自動手槍及制式手彈之犯意聯絡，於97年4月
    21日凌晨0時56分許，應證人劉宥熏、林文偉出面之要求前
    往臺中市○區○○路403號「興大租車行」與證人乙○○談
    判，於當日凌晨，由被告駕駛懸掛車號3858-DD號之BMW牌黑
    色自小客車，搭載證人戊○○前往臺中市北屯區之某不詳地
    點，攜帶具殺傷力之德國HK廠USP型口徑9mm制式半自動手槍
    1支（含彈匣1個）及制式子彈12顆，被告再於同日凌晨2時
    30分許，駕車搭載證人戊○○，前往臺中市南區○○○○路
    221號「未來之翼社區」大樓外，搭載不知情之證人丙○○
    後，驅車前往「興大租車行」，由被告與證人丙○○下車進
    入車行內與證人乙○○談判，詎證人乙○○當場出言質問被
    告：「這件事你要處理？」，經被告回稱：「是呀。」，證
    人乙○○當場揮拳毆打被告，2人進而扭打，斯時乘坐車內
    之證人戊○○見狀，旋持上開槍彈下車，當場基於殺人犯意
    ，朝證人乙○○之腹部開槍射擊3槍，其中1槍擊中證人乙○○之右腹部，嗣將證人乙○○送醫急救後始倖免於難，未發
    生死亡結果，而被告甲○○所涉共同違反槍砲彈藥刀械管制
    條例第7條第4項之未經許可持有手槍及同條例第12條第4款
    之未經許可持有子彈罪嫌，經臺中地方法院檢察署檢察官提
    起公訴（97年度偵字第9751號），於97年6月11日繫屬於本
    院，經本院以97年度訴字第2415號判決被告共同未經許可持
    有手槍，而判處有期徒刑6年，併科罰金新臺幣（下同）20
    萬元，嗣被告提起上訴，經臺灣高等法院臺中分院98年度上
    訴字第1263號審理後，認為被告與證人戊○○就未經許可持
    有槍彈、殺人未遂部分，均有犯意聯絡及行為分擔，且審酌
    被告與證人戊○○於案發當日，因欲前往「興大租車行」與
    乙○○等人談判賭博之事，始事先向「華哥」借用扣案槍彈
    ，並於嗣後發生衝突時，進而持槍射擊對方，雖然被告與證
    人戊○○持有扣案槍彈之行為與實際射擊殺人未遂之行為，
    並非同時間發生，然仍有部分合致，且被告與證人戊○○2
    人持槍彈之目的在與對方衝突時持以射擊，依一般社會通念
    ，認應評價為一罪方符合刑罰公平原則，而認被告與證人戊○○所犯未經許可持有手槍罪及殺人未遂罪間，成立想像競
    合犯，而依刑法第55條規定從1重之殺人未遂罪處斷，並判
    處被告有期徒刑9年等情，有上開起訴書、臺灣臺中地方法
    院檢察署97年6月11日中檢輝良97偵9751字第060843號函及
    其上本院刑事收案章及前述判決書在卷足憑。而本案被告所
    涉共同殺人未遂罪嫌，雖經公訴人另行提起公訴，並於98年
    7月15日繫屬於本院，有臺灣臺中地方法院檢察署98年7月10
    日中檢輝良98偵16023字第060400號函及其上本院刑事收案
    章在卷可憑，然本案既與被告前述被訴違反槍砲彈藥刀械管
    制條例（97年度偵字第9751號）之事實，有想像競合之裁判
    上一罪之關係，即為前述案件（97年度偵字第9751號）之起
    訴效力所及，則本件公訴人係就想像競合犯裁判上一罪之同
    一案件向本院重行起訴，且於98年7月15日始繫屬本院，即
    繫屬在後，揆諸上開說明，爰不經言詞辯論，由本院為諭知
    不受理之判決。
據上論斷，應依刑事訴訟法第307條、第303條第7款，判決如主
文。
中    華    民    國    98    年    12    月    14    日
                  刑事第三庭  審判長法  官  周瑞芬
                                    法  官  楊曉惠
                                    法  官  李慧瑜
以上正本證明與原本無異。
如不服本判決應於收受判決後10日內向本院提出上訴書狀，並應
敘述具體理由；其未敘述上訴理由者，應於上訴期間屆滿後20日
內向本院補提理由書（均須按他造當事人之人數附繕本）「切勿
逕送上級法院」。
                                    書記官  陳青瑜
中    華    民    國    98    年    12    月    14    日


司法院資訊處製作；財團法人民間司法改革基金會備份。
